臺灣臺北地方法院民事判決　　　　　　　94年度訴字第5884號
原　　　告　韶田股份有限公司
法定代理人　甲○○
訴訟代理人　黃旭田律師
複代理人　　高惠筠律師
被　　　告　英商史耐輝股份有限公司台灣分公司
法定代理人　乙○○
訴訟代理人　劉振瑋律師
　　　　　　陳羽筠律師
　　　　　　胥博懷律師
複代理人　　曾增銘律師
上列當事人間請求履行契約等事件，本院於九十六年六月十五日
言詞辯論終結，判決如下：
    主  文
原告之訴及假執行之聲請均駁回。
訴訟費用由原告負擔。
    事實及理由
一、原告主張：
（一）緣兩造於民國（下同）87年11月1日簽訂經銷合約，由被
      告指定原告為台灣地區之獨家經銷商，負責經銷被告之(1)
      Endoscopy Division（Dyonics&Accufex）及(2)Richard E
      NT之產品。依系爭合約第15條第6項之約定：「雙方皆得
      不具原因終止本合約，但應符合下列任一規定：一、乙方
      終止合約者，應於6個月前以書面通知甲方。二、甲方終
      止合約者，應於6個月前以書面通知乙方。三、甲方得以
      給付相當於6個月預定利潤之補償金取代6個月前之通知終
      止本合約，關於每月預定利潤之決定，以乙方最近12個月
      內每月平均進貨金額之3成，為每月預定利潤，應付款項
      得分6個月給付之。」亦即雙方均得於預定終止日之6個月
      前，不附理由以書面向另一方為終止合約之意思表示，而
      被告亦可以支付原告相當於6個月預定利潤之補償金取代
      前開6個月之通知期限。又倘系爭合約係因可歸責於被告
      之原因而終止，被告應依系爭合約第16條第2項規定，依
      合約終止日之價格，買回原告庫存中包裝完整而未過期之
      產品。
（二）查被告於94年6月1日發函與原告，表示雙方所簽署之系爭
      合約，將於94年6月1日終止。嗣被告於94年6月7日依系爭
      經銷合約第16條第2項約定，再度發函表示其買回之存貨
      品項不包含：(1)被告已停產之產品；(2)消毒期限已過或變
      質之產品；(3)包裝不完整或毀損之產品；(4)功能故障或不
      全之產品。被告並要求原告應於94年6月10日前告知移轉
      之時程以及對應之窗口，否則將視原告無存貨移轉之必要
      等語。原告認被告所列之排除買回品項尚屬合理，隨即於
      94年6月17日，致函與被告表示所有之庫存品項均已清點
      完畢並依照其指示分為正常品、醫院庫存品以及展示品3
      類；原告並請被告於94年6月21日前以書面告知原告所列
      之庫存中已停產之品項，以利後續存貨清點程序之進行。
（三）詎被告嗣後委託華通國際法律事務所撰擬之存貨買回合約
      ，單方面增加買回存貨排除品項之範圍。詳言之，除雙方
      先前所合意之排除品項外，被告另增加：(1)存放過久；(2)
      來源不明；(3)消毒有效期限屆滿日於96年7月21日以前者
      等3種排除之品項。被告更明白表示倘原告不接受其單方
      所增加之排除品項，被告將不履行其買回庫存品之義務。
      原告為恐因訴訟連年耗時以致超過存貨之消毒有效期限，
      導致原告遭受更大之損失，乃同意先就雙方均無爭議之存
      貨部份進行買回程序，乃要求被告於原證5之存貨買回合
      約中第2條部份，加入「惟就前開標準與甲方於94年6月7
      日公司函文所載內容不同之處，乙方同意再與甲方進行協
      商以決定處置之方式」之記載。惟被告於94年7月20日簽
      訂原證6之存貨買回合約後，均未與原告就其片面增加存
      貨買回限制部份，與原告進行協商協議。就增加存貨買回
      限制部份，雙方既未達成任何協議，被告則應依雙方先前
      所合意之存貨買回範圍（即被告於94年6月7日所發之公司
      函所載之存貨買回範圍），履行其買回義務。又被告並未
      於預定終止合約日6個月前以書面通知原告，從而被告應
      依系爭合約第15條第6項第3款之規定，被告應給付相當於
      6個月預定利潤之補償金予原告，以取代6個月前之通知義
      務。
（四）存貨買回部分：
    1.請求權基礎：存貨買回合約、94年6月7日被告函。
    2.原告請求被告買回之存貨，均已於買回期限前提出：系爭
      存貨買回合約第3頁（四）清點程序第2點約定「雙方同意
      進行存貨清點之標的以乙方提供之『正常品庫存一覽表』
      （合約附件2）為準…」。原告因此將請求被告買回之品
      項，逐一列於存貨買回合約中第9至12頁（即合約附件2）
      ，金額計959餘萬元。被告當時就前述附件2所列之品項，
      僅為部分買回，雙方並將被告買回之品項逐一列示於原證
      6合約第13至15頁，其金額為480餘萬元。因被告當時僅買
      回部分存貨，原告因此訴請被告買回其他部分，而經原告
      核對後，訴請被告買回之品項均已列示於前述庫存一覽表
      ，亦即原告訴請被告買回者，均已於當時提出。
    3.就部分存貨「單件可賣」、「不用包裝」之說明如下：
      關於存貨000000-0、000000-0…進貨雖以盒計算，盒內或
      有6包裝或10包裝，然原告之客戶因用量緣故，以盒裝大
      量訂購不符需求，故其訂購數量向以1包裝為單位，原告
      亦以此方式為出貨。包裝外盒雖有型號、品名之標示，然
      內含個別包裝上皆有型號、品名之標籤，顯見其均可單獨
      銷售。且依存貨買回合約第13至15頁可知，當中亦甚多被
      告為單包買回。承上，若外盒包裝雖有破損或拆封，其既
      可單包為販賣且依過去記錄被告亦為單包買回，則本案於
      內容單包未拆封狀態下，亦無礙於被告之買回義務。
    4.又原證3號94年6月7日被告函文僅有約定「停產」者不買
      回，至於「存放過久」「來源不明」均係於原證6存貨買
      回合約中第2條第1項第1款所新增，然兩造於同條後段約
      定，就前開標準與甲方94年6月7日函文不同處，同意再行
      協商。惟被告於94年7月20日簽訂原證6之存貨買回合約後
      ，均未與原告就其片面增加存貨買回限制部份，與原告進
      行協商協議。就此一增加存貨買回限制部份，雙方既未達
      成任何協議，被告則應依雙方先前所合意之存貨買回範圍
      （即被告於94年6月7日所發之公司函所載之存貨買回範圍
      ），履行其買回義務，至為明顯，是被告對於「存放過久
      」「來源不明」之貨品，亦應買回。
（五）雙方於87年11月1日簽訂之經銷合約，業於94年6月1日終
      止，蓋系爭「存貨買回合約」就締約緣由記載為：「緣甲
      方於94年6月1日起，終止與乙方於87年11月1日簽訂之經
      銷合約，終止授權乙方獨家代理Smith＋Nephew各項產品
      之投標、比價、販售等相關事宜。」若被告否認系爭經銷
      合約於94年6月1日始終止之事實，則為何於簽約當時從未
      表示異議或為反對之意思表示。故被告辯稱系爭經銷合約
      於90年10月31日早已終止，與事實不符。
（六）利潤補償金部分：
    1.系爭經銷合約第15條第6項規定「雙方皆得不具原因終止
      本合約，但應符合下列任一規定：一、乙方（即原告）終
      止合約者，應於6個月前以書面通知甲方。二、甲方（即
      被告）終止合約者，應於6個月前以書面通知乙方。三、
      甲方得以給付相當於6個月預定利潤之補償金取代6個月前
      之通知終止本合約，關於每月預定利潤之決定，以乙方最
      近12個月內每月平均進貨金額之3成，為每月預定利潤…
      」。申言之，依該規定雙方得於預定終止日之6個月前，
      以書面通知向他方為終止意思表示。另被告可以支付原告
      相當6個月預定利潤補償金取代6個月之通知期限。查被告
      並非於6個月前事先通知原告，而係以當天通知方式為終
      止，從而，被告自應給付原告相當於6個月預定利潤作為
      取代通知之補償。
    2.補償金計算方式：
      依經銷合約第15條第6項第3款規定，每月預定利潤之決定
      「甲方（即被告）得以給付相當於6個月預定利潤之補償
      金取代6個月前之通知終止本合約。關於每月預定利潤之
      決定，以乙方（即原告）最近12個月內每月平均進貨金額
      之3成，為每月預定利潤。」上述內容並無提及淨利，被
      告辯稱利潤計算應以淨利云云，並非可採。
（七）綜上，被告應給付原告之金額合計為5,505, 187元（計算
      式：存貨買回部分2,138,700元＋補償金部分3,366,487元
      ＝5,505,187元）。
（八）訴之聲明：
    1.被告應給付原告5,505,187元及自起訴狀繕本送達翌日起
      ，按年息5％計算之利息。
    2.訴訟費用由被告負擔。
    3.原告願以現金或等值之華南銀行或彰化銀行無記名可轉讓
      定期存單供擔保，請准宣告假執行。
二、被告則以：
（一）原告主張按原經銷契約請求6個月預定利潤補償部分：
    1.兩造簽定之系爭經銷合約第2條明定：「本合約自87年11
      月1日起生效，有效期間為3年，期滿未經續約即行終止，
      不另行通知」、「任一方之當事人得於本合約屆滿前2個
      月，以書面通知他方為續約之意思，經雙方書面同意後續
      約」、「每次續約期間為2年」是雙方既未依系爭經銷合
      約之約定為書面之續約，依定期契約之性質，系爭經銷合
      約期限一經屆至即告終止，就效力已終止之經銷合約於4
      年後再為承認，該承認應屬無效。被告於94年6月7日所發
      之公司函雖謂「終止授權貴公司獨家代理Smith+Nephew各
      項產品之投標、比價、販售等相關事宜」等字句，亦僅證
      明兩造間存有代理權授與之事實，與系爭經銷合約仍存續
      無涉。縱認被告於94年6月7日所發之公司函，或雙方於94
      年7月20日簽定之存貨買回合約中載明：「甲方於94年6月
      1日起，終止與乙方於87年11月1日簽定之經銷合約」等字
      句係對系爭經銷合約仍存續之承認，惟對已因期限屆至而
      終止之契約，仍無法使其復活，。
    2.原告所主張之94年6月1日被告所發之函，僅能證明雙方確
      實於系爭經銷合約終止後仍存有經銷代理關係，但尚不足
      以證明即係系爭經銷合約書面續約之推翻反證，而94年7
      月20日簽定之存貨買回合約雖有「甲方於94年6月1日起，
      終止與乙方於87年11月1日簽定之經銷合約」等字句，縱
      認係屬被告對系爭經銷合約效力之承認，惟系爭經銷合約
      既於90年10月31日已因期限屆至而終止，雙方當時既無書
      面續約，亦無其他事實得反證證明雙方願繼續續約之合意
      ，基於定期契約之法律性質，上述存貨買回合約中關於「
      終止87年11月1日簽定之經銷合約」等字句，應無使已終
      止失效之契約重行復活之效力。是系爭存貨買回合約中縱
      明訂「自94年7月20日終止87年11月1日簽定之經銷合約」
      等語，該部分亦不生使系爭已失效之經銷合約復活之效力
      。依民法第247條之規定，法律行為一部無效，不影響全
      部之效力，是以該存貨買回合約「自94年7月20日終止87
      年11月1日簽定之經銷合約」之部分應屬無效，而認雙方
      僅係合意終止經銷代理關係。
    3.退萬步言，縱認為前述被告於94年6月1日所發之函及94年
      7月20日所簽定之存貨買回合約得作為反證，而認雙方合
      意未經書面即就系爭經銷合約續約。惟查，系爭經銷合約
      第15條第6項規定：「雙方皆得不具原因終止本合約，但
      應符合下列任一規定：…三、甲方得以給付相當於6個月
      預定利潤之補償金取代6個月之通知終止本合約…」依契
      約之文義解釋，此條文為終止權行使要件之規定，僅使甲
      方（即被告）取得得以6個月預定利潤期前終止經銷合約
      之終止權，若未履行該終止權之行使要件僅發生「不生終
      止效力」之法律效果，並不因此使得乙方（即原告）取得
      主張被告給付6個月預定利潤之請求權基礎，是以原告據
      系爭經銷合約之終止權行使要件作為請求權之基礎，請求
      被告給付6個月之預定利潤，顯無理由。誠如該條規定雙
      方如於6個月前欲終止經銷合約，應以書面通知對方，如
      未通知，僅得認為該終止要件不具備，不生終止效力，原
      告自無起訴請求被告履行「出具書面」之權利。被告既從
      未提及給付原告預定利潤以終止契約之意思，應屬終止權
      行使要件不具備，僅得以不具終止效力觀之。
    4.系爭存貨買回合約載明：「緣甲方（被告）於94年6月1日
      起，終止與乙方（原告）於87年11月1日簽訂之經銷合約
      ，終止授權乙方獨家代理Smith&Nephew各項產品之投標、
      比價、販售等相關事宜（原告同意被告終止）。為規範終
      止後存貨回收之事宜與雙方之權利義務，經雙方議定條款
      如下…」，對於上述終止之說明，原告既為合意且訂約，
      即視同承認該終止，既然兩造以合約方式同意終止，則該
      合約當然包括兩造間對前約之「合意終止」，而非片面終
      止（或對原片面終止另行合意）；觀諸新合約（存貨買回
      合約）中既完全未提及被告應給付原告6個月預定利潤以
      終止系爭經銷合約，尚且該存貨買回合約亦載明「為規範
      終止後存貨回收之事宜與雙方之權利義務，經雙方議定條
      款如下」，顯見兩造間已就系爭經銷合約再為一終止之合
      意，且就終止後之所有權利義務關係，包括存貨買回之具
      體方式在內，均另為約定並規範於存貨買回合約。則兩造
      間就終止後之權利義務關係，即應據該存貨買回合約之規
      定定之。是原告捨該存貨買回合約之約定而回歸至系爭經
      銷合約之約定，主張被告應依系爭經銷合約第15條第6項
      之規定給付原告6個月預定利潤之請求，顯無理由。
（二）原告請求被告買回存貨之依據部分:
    1.原告既已就存貨如何買回與被告簽定系爭存貨買回合約壹
      紙，雙方間之存貨買回事宜當然具應依合約規範定之。就
      符合合約存貨買回條件者，被告固有買回之義務，惟就不
      符合存貨買回條件者，雙方既約定「乙方（即原告）同意
      再與甲方（即被告）進行協商以決定處置之方式」，原告
      自無單方決定如何處置之權，且原告尚有與被告進行協商
      之義務，而原告所主張之「系爭存貨買回合約之買回條件
      係被告「片面」增加之限制，故應回歸至系爭公司函決定
      存貨買回內容」等意旨亦屬無據。姑不論該限制是否為被
      告「片面」增加，縱認為該限制確實為被告「片面」增加
      ，而該片面增加之限制既經「雙方當事人同意」，即具有
      拘束雙方當事人之效力，是以原告推翻自己已同意之條款
      ，並曲解契約文意解釋，而主張被告應依系爭公司函之內
      容買回存貨，應屬無據。
    2.原告與被告於94年7月20日簽定存貨買回合既無任何效力
      瑕疵之事由而應認為無效或得撤銷，原告亦無任何類似之
      主張，則兩造間就存貨買回事項（包括何種條件之存貨應
      買回，應具備何種買回程序），自應依該存貨買回合約之
      規範定之。而原告既以94年6月7日所發之函為請求權基礎
      ，自應證明基於何種理由得主張不顧原存貨買回合約之約
      定，而片面的回復至存貨買回合約前雙方間因或買回合約
      磋商所發之文件請求，該6月7日所發之函既僅屬雙方為磋
      商存貨買回事宜之往來文件，且其後雙方間就存貨買回事
      宜尚有94年7月20日簽定之存貨買回合約，如何能謂原告
      得任意廢棄存貨買回合約而另以一非雙方合意之文件作為
      請求權基礎而要求被告買回。。
    3.依系爭存貨買回合約第2條之約定：「…就前開標準與甲
      方於94年6月7日之公司函文所載內容不同之處，乙方同意
      再與甲方進行協商以決定處置之方式。」雙方既約定「乙
      方同意再與甲方進行協商以決定處置之方式」，可見就不
      符合存貨買回合約所定買回要件之存貨，雙方同意再行協
      商，則協商結果如何，雙方均無權利單方決定，即乙方（
      原告）不得單方要求甲方（即被告）買回，甲方亦不得單
      方要求乙方賣回存貨。更無由主張雙方間之存貨買回事宜
      ，應回歸94年6月7日之公司函文之要件，而要求被告依該
      公司函之內容買回存貨。
（三）原告請求被告依系爭存貨買回合約買回存貨部分：
    1.依原證6存貨買回合約第2條第(三)點之規定，原告應於94年
      7月26日下午6點前提出存貨並完成存貨清點工作，否則被
      告不予買回。而依同條第(一)點之規定，不符合買回範圍者
      ，被告亦無庸買回。是原告應於94年7月26日下午6點前提
      出存貨供被告檢視，原告應就此要件負舉證責任，依原告
      96年5月22日以陳報(四)狀提出附件之出貨單記載，可知原
      告當日提出存貨供被告檢視之狀況：
    (1)原告所提系爭出貨單上之「實際點交量」，應係當日原告
      提示供被告檢視存貨之數量，如實際提示供被告檢視之數
      量與印刷列印之數字不同者，原告均另為註記變更，無註
      記者，依原告於該單據上註記如此詳細觀之，應以印刷列
      印之數量為準。
    (2)原告於本訴中請求被告買回之品項，情況又可分為兩種：
    原告確實曾於存貨清點當日提出同一品項之產品供被告檢
      視，但已由被告全數買回：
      是以，如原告就該品項另行出示其他數量之產品請求被告
      買回，應認原告於檢視存貨當時並未將該產品提出供被告
      檢視，不符合存貨買回要件。包括產品編號：「013186」
      、「0000000」、「0000000」、「0000000」、「0000000
      」、「0000000」、「0000000」等共7個品項。
    原告於存貨清點當日，並未就該品項提出任何數量之存貨
      供被告清點（以原告民事陳報(四)狀所附之附件「出貨單」
      為據）：
      包括產品編號為0000000、00000 00、0000000、0000000
      、0000000、0000000-0、0000000、0000000、0000000、0
      000000、0000000、0000000、000 0000等共13個品項。該
      品項原告所列數量均為「0」或空白，應認原告應未提出
      任何數量之該品項與被告檢視，原告既未於檢視存貨當日
      提出該品項與被告檢視，不符合系爭存貨買回合約之要件
      ，被告無庸買回。
    2.存貨需非屬存放過久（slow moving）、已停產（Discon
      tinue）或來源不明（Unsellable）：
    (1)是否為存放過久（S）、已停產（D）、來源不明（U），
      除依原證6經雙方簽署之存貨買回合約附件2「韶田（股）
      公司正常品庫存一覽表」中之「S、D、U」標示認定外，
      被告亦就是否存放過久此要件，於本訴訟代理人檢視存貨
      現況後另行提出答辯。
    (2)編號「014846」之品項於「韶田（股）公司正常品庫存一
      覽表」中註記為「Ｓ」，應屬系爭存貨買回合約所定存放
      過久（slow moving）之存貨，不符合存貨買回之要件。
    (3)就「器械」為藍色包裝部分，被告主張係87年前之舊包裝
      ，亦屬存放過久，無法買回，包括「4423」、「0000000
      」、「0000000」、「0000000」4個品項。「器械」之包
      裝於87年以前為藍色，後更改為瓦楞紙之卡其色，「消耗
      品」之包裝則有藍色、黑色交雜（因產品不同），但近期
      亦已將某些品項一併改為橘色包裝，於此亦一併說明。
    (4)據原告證人陳述，原告負責人於檢視存貨當日囑咐將正常
      品即Y品項與其他品項區分，僅提出正常品供被告檢視，
      至其他非正常品品項，被告要看再讓他們看。顯見原告亦
      同意附件2「韶田（股）公司正常品庫存一覽表」所做區
      分，並以之為存貨合約之附件，是以該附件後所加註之「
      S、D、U」等品項區分，原告應無再為爭執之餘地。
    3.存貨需包裝完整。原告請求之存貨屬包裝不完整者有：
    (1)被告係整盒出售，而外盒包裝已拆封之品項：包括「0000
      00-0」、「3410-1」、「3606-1」、「0000000-0」、「
      0000000-0」共5個品項。縱認原告當時已提出品項供被告
      檢視，但該品項已拆封而被告出售時係以整盒包裝出售該
      項產品者，應認已屬包裝不全。原告或曾主張該外盒雖已
      拆封，但內部單件包裝仍完整，故仍得出售，是以應屬被
      告應買回之存貨。惟查，被告係上游製造經銷商，出售前
      揭品項之產品時均以整盒定價及販售，此由原告於96年2
      月22日所提「民事陳報暨準備(二)狀」之附件6第15頁產品
      編號「0000000-0」之收據可知。
    (2)被告於94年7月25日收回存貨時，雖曾收回零星包裝之品
      項，但係由於該特定品項新經銷商願意承接整盒已拆封之
      產品（有些品項其產品特性及醫院通路販售慣例，醫院不
      要求新經銷商整盒出售），是以被告當時乃破例買回，此
      僅係被告考量原告利益及新經銷商之承接能力後所給予原
      告之便利，非謂所有已拆封之整盒出售品項被告均應買回
      。被告為製造及上游經銷商，與原告直接與醫院、診所或
      OTC等開放通路販售並不相同，被告整盒出售之產品若已
      拆封，被告實已無法再為出售予下游經銷商，下游經銷商
      亦不會接受已拆封之產品。
    (3)其餘包裝不全之情形：編號0000000之品項無標籤且非原
      包裝，況器械所附之保護套已遺失，屬包裝不全。於94年
      7月26日檢視存貨當時，有使用過之痕跡。由於原告就器
      械部分有DEMO品之擺置，故經被告爭執該品項顯已屬使用
      過，甚至可能原為DEMO品而主張不符合存貨買回要件不予
      買回。
（四）答辯聲明：
    1.原告之訴及假執行之聲請均駁回。
    2.訴訟費用由原告負擔。
    3.如受不利判決，願供擔保免為假執行。
三、本件原告韶田股份有限公司之法定代理人於訴訟進行中由汪
    國彥變更為甲○○，此有原告提出之變更登記事項卡在卷可
    稽，是甲○○依法聲明承受訴訟，應予准許。
四、按訴狀送達後，原告不得將原訴變更或追加，但擴張或減縮
    應受判決事項之聲明者，不在此限，民事訴訟法第255條第1
    項第3款定有明文。查本件原告起訴時原請求被告應給付5,5
    39,361元，嗣原告於96年2月13日請求被告給付之金額變更
    為5,505, 187元，而其請求所據之法律關係同一，核其所為
    ，應屬訴之聲明之減縮，揆諸上開法條所示，自應准許。
五、兩造不爭執事項：
  1.兩造於87年11月1日簽訂經銷合約。
  2.被告於94年6月1日發函原告表示終止獨家代理權。
  3.被告於94年6月7日發函原告應於94年6月30日前辦妥清點存
    貨、鑑價等移轉手續，並陳明已停產、消毒期限已過或變質
    、包裝不完整或毀損、功能故障或不全之產品，不予移轉買
    回。
  4.兩造於94年7月20日簽訂存貨買回合約，並於94年7月26日進
    行存貨清點工作，於存貨清點時，原告員工丙○○曾就兩造
    認定為正常品之貨品，另製作正常品出貨單（即原告於民事
    陳報(四)狀所提出之附件），供兩造實際盤點時使用，丙○○
    並對於盤點後被告是否買回之數量，於該正常品出貨單上以
    手寫另為註記。
六、本院得心證之理由：
（一）兩造於87年11月1日所簽訂之經銷合約，於94年6月1日合
      意終止，原告不得請求被告給付相當於6個月預定利潤之
      補償金：
    1.按系爭經銷合約第二條雖約定：「(一)本合約自87年11月1
      日起生效，有效期間為3年，期滿未經續約即行終止，不
      另通知。(二)任一方當事人得於本合約屆滿前2個月，以書
      面通知他方為續約之意思，經雙方書面同意後續約。(三)每
      次續約期間為2年，合約內容得依續約時狀況，另行議定
      。」，惟此內容，既是約定『得』，應認係提供兩造得續
      約之一種方式，但並不以此為限，是兩造間確有達成續約
      之合意，縱未以書面為續約之通知，亦不影響其續約之效
      力。
    2.經查，被告曾於94年6月1日發函通知原告終止授權獨家代
      理權，嗣又於94年7月20日與原告簽訂存貨買回合約，並
      於該合約中明白記載「緣甲方（即指被告）於民國94年6
      月1日起，終止與乙方（即指原告）於民國87年11月1日簽
      訂之經銷合約，終止授權乙方獨代理Smith+Nephew各項產
      品之投標、比價、販售等相關事宜。」等內容，應足認定
      兩造於87年11月1日簽訂經銷合約後，於原約定期限屆滿
      後，仍有續約之事實，並迄至94年6月1日始由被告表示終
      止。被告辯稱原經銷合約早於90年10月31日已期滿失效，
      被告是另授權原告代理權云云，為原告所否認，而關於此
      有利於被告之事實，並未見被告舉證以實其說，是其空言
      陳稱，並不足採。
    3.又查，依系爭經銷合約第15條第(六)項約定：「雙方皆得不
      具原因終止本合約，但應符合下列任一規定：一、乙方終
      止合約者，應於6個月前以書面通知甲方。二、甲方終止
      合約者，應於6個月前以書面通知乙方。三、甲方得以給
      付相當於6個月預定利潤之補償金取代6個月前之通知終止
      本合約，關於每月預定利潤之決定，以乙方最近12個月內
      每月平均進貨金額之3成，為每月預定利潤，應付款項得
      分6個月給付之。」，已明定契約雙方當事人均得於預定
      終止日之6個月前，不附理由以書面向另一方為終止合約
      之意思表示，另被告亦可以以支付原告相當於6個月預定
      利潤之補償金之方式，取代前開6個月前通知期限之遵守
      ，是該條項之約定，應是關於契約當事人終止權行使之要
      件，是被告終止合約時，未符合6個月前以書面通知之約
      定，亦未為給付相當於6個月預定利潤之補償金，以取代6
      個月前通知終止之表示，則被告終止合約之行為，因不符
      系爭經銷合約第15條第(六)項之約定，僅不生合法終止合約
      之效力甚明。
    4.再查，被告於94年6月1日發函向原告表示，自當日起終止
      授權原告獨家代理權之行為，因不符合系爭經銷合約第15
      條第(六)項終止權行使之要件，本不生合法終止合約之效力
      ，惟原告對於被告上揭終止授權代理之表示，無任何異議
      外，尚且於94年7月20日與被告就終止合約後存貨回收事
      宜與雙方之權利義務，另簽訂存貨買回合約，原告此舉，
      顯足認定原告已同意被告94年6月1日終止經銷合約之表示
      ，是被告陳稱兩造間已合意自94年6月1日起終止系爭經銷
      合約，應屬真實，足堪信採。又兩造既是合意終止系爭經
      銷合約，自無涉被告是否有遵守於6個月前為表示，或是
      否給付相當於6個月預定利潤之補償金以代6個月前通知之
      遵守。且系爭經銷合約第15條第(六)項之約定，僅屬於終止
      權行使之要件，並未賦予原告逕得向被告請求給付相當於
      6 個月預定利潤補償金之權利，是原告遽依該條項請求被
      告應給付相當於6個月預定利潤之補償金，洵非有據。
（二）原告不得依據被告94年6月7日之函文請求被告買回存貨：
    1.按當事人互相表示意思一致者，無論其為明示或默示，契
　　　約即為成立。民法第153條第1項定有明文。是契約當事人
      所為之意思表示，必須雙方達成合致時，始有拘束契約當
      事人之效力。
    2.經查，被告公司於94年6月7日雖曾發函予原告公司表示存
      貨移轉等事項，並於函文中表示存貨移轉品項不包含已停
      產、消毒期限已過或變質、包裝不完整或毀損、功能故障
      或不全之產品等內容，而原告公司並於94年6月17日回覆
      被告公司相關事項，嗣兩造於94年7月20日另簽訂存貨買
      回合約，並於存貨買回合約第二條第(一)項約定「買回存貨
      之範圍與定義：雙方同意甲方應買回之存貨，限於符合以
      下標準者：1.非屬存放過久（slow moving）已停產或來
      源不明者。2.包裝完整者。3.消毒有效期限屆滿日在民國
      96年7月25日以後者。4.功能完整，未失效或未部分失效
      者。」並於該條項下方記載「惟就前開標準與甲方於民國
      94年6月7日之公司函文所載內容不同之處，乙方同意再與
      甲方進行協商以決定處置之方式。」等內容觀之，被告94
      年6月7日所發之函文及原告94年6月17日所發之函文，均
      是雙方於終止代理權後，為磋商存貨買回事宜之往來文件
      ，彼此間並未達成合意，且兩造亦於存貨買回合約中記明
      另以協商決定處置方式，是被告94年6月7日公司函文，應
      無拘束雙方當事人之效力，是原告以該函文所載，請求被
      告履行函文所述之存貨買回之事項，委無足取。
（三）原告請求被告買回之存貨，並不符系爭存貨買回合約所約
      定之要件，被告得予拒絕：
    1.按系爭存貨買回合約第二條「存貨之買回」第(一)項約定非
      屬存放過久、已停產或來源不明者、包裝完整者、消毒有
      效期限屆滿日在96年7月25日以後者、功能完整，未失效
      或未部分失效者之存貨，被告始同意買回，且於第(三)項約
      定「雙方同意於民國94年7月26日下午六時以前完成所有
      存貨清點之工作，倘因可歸責乙方之事由，以致未能於該
      日下午六時前清點完畢之存貨，甲方不予買回。」，可見
      原告得請求被告買回之存貨，除存貨應具備上開約定之品
      質要件外，必須於94年7月26日經雙方完成存貨清點者為
      限，是原告請求被告買回之存貨，自應證明該等存貨確已
      符合系爭合約約定要件之事實。
    2.經查，依證人丙○○於本院96年4月27日到庭證稱：「被
      告表示主要是看正常品，就是指沒有超過消毒期及沒有停
      產的貨品。所以我將沒有超過消毒期及沒有停產的貨品，
      放置在一個獨立的地方，方便雙方盤點。」「其他的貨品
      就沒有談。至於其他的貨品是我們自己先篩選不符合正常
      品的要件，所以被告公司也就沒有對那些貨品為盤點。」
      「對我們提出的正常貨品，有部分貨品被告公司還是沒有
      拿。對於被告公司沒有拿的部分，我們這邊有紀錄，但我
      不知道被告是否有紀錄。」「附件2後面有被告公司列的
      英文註記S、U、Y、D等很多英文字母，我只知道Y是代表
      正常品，其他的英文字母的意思為何，我不清楚。」「附
      件2後面註記Y是正常品的意思，是原告公司老闆告訴我的
      。據我所知，應該是跟被告公司談過之後，才決定的。」
      「買回存貨當天，我將貨品註記Y的部分單獨放在正常品
      的區域，其他貨品另外放，是為了雙方方便點貨，這是原
      告公司老闆說的。」「我的責任就是先將Y的部分點完，
      至於Y以外的部分，雙方有說要盤點，才會盤點。當天沒
      有盤點Y以外的部分，因為被告公司沒有要求。」「當時
      在盤點的時候，我們有針對Y的部分單獨列出明細表，供
      雙方去盤點Y貨品的數量及品項。針對明細表上，雙方會
      對於數量及品項不符的部分做手寫註記，該原稿我放在原
      告公司沒有帶來。」等語屬實，而證人所述之原稿，業據
      原告於民陳報(四)狀以附件提出，即「韶田公司出貨單」。
      足證系爭存貨買回合約所附之附件2「正常品庫存一覽表
      」所示之存貨，業經雙方篩選，並事前以英文字母「Y 」
      註明表示符合存貨買回合約書所訂存貨買回要件之「正常
      品」，且證人亦承原告負責人之意，另就註明為「Y」之
      「正常品」存貨，單獨擺放供雙方進行清點，而雙方於96
      年7月26日清點當日，亦僅就註明為「Y」之正常品存貨進
      行清點買回事宜。至於其餘存貨者，因原告事前未否認為
      不符買回存貨要件之非正常品，被告不負買回之義務，是
      雙方自無進行清點之必要。是兩造對於存貨買回合約書所
      附之附件2「正常品庫存一覽表」所列之貨品，事前已經
      篩選是否符合存貨買回合約所訂之要件而勾選出所謂之「
      正常品」，而證人並據以製作該正常品之出貨單明細，供
      兩造於94年7月26日清點時使用，是證人丙○○所製作之
      「正常品之出貨單明細」所列之存貨貨品未經被告清點當
      時買回者，始得事後據以再要求被告履行買回存貨之義務
      ，至於未列於證人丙○○「正常品之出貨單明細」之存貨
      ，或因兩造先前已合意歸屬於非正常品存貨之列，或未符
      合系爭存貨買回合約第二條第(三)項於94年7月26日前完成
      清點之程序，自不屬於原告得請求被告履行存貨買回之貨
      品。
    3.再查，如附表所示「產品編號」除013186、01418-1、
      014846、3410-1、3606-1、4423、0000000-0、0000000、
      0000000、0000000、0000000、0000000、0000000、00000
      00、0000000、0000000、0000000-0、0000000、0000000
      、0000000、0000000、0000000、0000000、0000000、000
      0000、0000000、0000000等存貨，業據證人丙○○列於「
      正常品之出貨單明細」上，並經兩造於94年7月26日完成
      清點程序外，其餘所列之「產品編號」之存貨，均非兩造
      事前篩選歸類於「正常品」之列，且未經清點，依系爭存
      貨買回合約之約定，原告自不得請求被告買回該等存貨甚
      明。
    4.又如附表所示「產品編號」為013186、0000000、0000000
      、0000000、0000000、0000000之存貨，依證人丙○○所
      製作之「正常品之出貨單明細」及被告於清點當日履行買
      回存貨後所製作之出貨單所載，原告所提出之存貨，被告
      於清點當日均已全數買回，是原告現在提出同產品編號之
      存貨，顯然未遵守系爭存貨買回合約第二條第(三)項所約定
      應於94年7月26日前完成清點程序之要件，是被告拒絕買
      回，尚非無理。
    5.再者，如附表所示「產品編號」0000000、0000000、0000
      000、0000000、0000000、0000000、0000000、0000000、
      0000000、0000000、0000000、0000000、0000000等存貨
      ，依證人丙○○所製作「正常品之出貨單明細」之「實際
      點交量」欄位，不是空白未記載，就是記載「0」，與其
      他「產品編號」於「實際點交量」欄位處均有記載數量及
      清點買回之情形顯不相同，且原告亦自承「實際點交量」
      欄位處記載為「0」或空白者，亦未經兩造實際清點程序
      ，是上揭存貨不能認為已遵守系爭存貨買回合約第二條第
      (三)項所約定應於94年7月26日前完成清點程序之要件，是
      被告拒絕買回，亦屬有據。
    6.至於如附表所示「產品編號」為014846、4423、0000000
      之存貨，被告辯稱該等存貨之包裝為87年前之舊包裝，屬
      於存放過久之存貨，對此，原告並未否認，且未進一步證
      明非屬存放過久之貨品，是依系爭存貨買回合約第二條之
      約定，不屬被告應買回之存貨。
    7.又如附表所示「產品編號」為000000-0、3410-1、3606-1
      、0000000-0、0000000-0之存貨，業經拆封而非整盒包裝
      ，然被告係為上游製造經銷商，其交易之對象為大批訂貨
      之經銷商，而非零售商，且被告當初出售上開貨品予原告
      時，亦是整盒出售，是依兩造交易之內容及被告於其交易
      中所具之身分，應認系爭存貨買回合約中第二條所訂「包
      裝完整」者，應是指被告出售予原告貨品包裝之原狀，以
      利被告買回系爭存貨後，不再另花費任何費用包裝，即得
      再行出售予其他廠商，是原告所出示之存貨，如經拆封而
      非整盒包裝者，自不屬包裝完整之存貨。另如附表所示「
      產品編號」為0000000之貨品，器械所附之保護套已遺失
      而不存在，亦屬包裝不全之存貨，被告均得拒絕買回。
七、綜上所述，本件系爭經銷合約書係經兩造合意終止，原告依
    據系爭經銷合約書第15條第(六)項之約定，請求被告應給付相
    當於6個月預定利潤之補償金3,366, 487元，洵非有據，且
    與該合約書約定之旨不符。另原告請求被告應買回之存貨，
    或未遵期提出完成清點、或已全數買回、或包裝不完成、或
    存放過久，而不符合存貨買回之要件，被告自得拒絕買回，
    是原告訴請被告應給付存貨買回之款項2,138,700元，亦屬
    無據。從而，原告訴請被告應給付原告5,505,187元及自起
    訴狀繕本送達之翌日起至清償日止，按年息5%計算之利息，
    洵屬無據，為無理由，自應駁回。原告受敗訴判決，其假執
    行之聲請即失所依據，應併予駁回。
八、兩造其餘之攻擊或防禦方法及未經援用之證據，經本院斟酌
    後，認為均不足以影響本判決之結果，自無逐一詳予論駁之
    必要，併此敘明。
九、結論：
    本件原告之訴為無理由，依民事訴訟法第78條，判決如主文
    。
中　　華　　民　　國　　96　　年　　6 　　月　　29　　日
                  民事第五庭    法　官　陶亞琴
以上正本係照原本作成
如對本判決上訴，須於判決送達後20日內向本院提出上訴狀
中　　華　　民　　國　　96　　年　　3 　　月　　21　　日
                    　　　　　　書記官　吳芳玉
